臺灣高等法院刑事裁定
111年度抗字第1454號
抗  告  人  許美芬



上列抗告人因聲請發還扣押物案件，不服臺灣新北地方法院中華
民國111年8月29日裁定（111年度聲字第2216號），提起抗告，
本院裁定如下：
    主  文
抗告駁回。
    理  由
一、原裁定意旨略以：抗告人許美芬所有如附表所示之扣押物，
    係法務部調查局臺北市調查處持臺灣新北地方法院107年度
    聲搜字第1196號搜索票，至被告林宥彤住居所執行搜索時所
    扣得，嗣後，被告林宥彤與同案被告陳志標等因涉嫌違反銀
    行法案件，經臺灣新北地方檢察署檢察官以107年度偵字第2
    4582、33608、36570號提起公訴，現由原審法院以107年度
    金重訴字第5號案件審理中，因判決尚未確定，如附表所之
    扣押物是否與被告等所涉犯罪事實全然無涉，是否可為本案
    證據或得沒收之物，仍有不明，尚不能排除與本案具有關聯
    性，為確保日後審理之需要及保全將來執行之可能，應認有
    繼續扣押留存之必要。爰裁定駁回其等聲請等語。
二、抗告意旨略以：原裁定並無任何相關事證及理由，證明抗告
    人所有如附表所示之扣押物與本案有何關聯性及扣押必要性
    ，按最高法院111年台抗字第54號刑事裁定意旨，扣押為對
    物之強制處分，法律雖無明文規定，應有其扣押時間之限制
    ，而抗告人所有如附表所示之扣押物，自扣押至今業已逾4
    年之久，且抗告人業經本案偵查不起訴處分確定，原裁定未
    敘明有何其他應繼續扣押尚不應發還之理由，徒以本案判決
    尚未確定為由，駁回抗告人之聲請，實已侵害抗告人之財產
    權，難謂無理由不備之違誤，爰請求撤銷原裁定云云。
三、按可為證據或得沒收之物，得扣押之。扣押物若無留存之必
    要者，不待案件終結，應以法院之裁定或檢察官命令發還之
    。扣押物因所有人、持有人或保管人之請求，得命其負保管
    之責，暫行發還。扣押物未經諭知沒收者，應即發還；但上
    訴期間內或上訴中遇有必要情形，得繼續扣押之，刑事訴訟
    法第133條第1項、第142條第1項前段、第2項、第317條分別
    定有明文。所謂扣押物無留存之必要者，乃指非得沒收之物
    ，且又無留作證據之必要者，始得依前述規定發還；倘扣押
    物尚有留存之必要者，即得不予發還。又扣押物不以屬於被
    告所有者為限，是否有繼續扣押之必要或應予發還，事實審
    法院自得本於職權，依審判之需要及訴訟進行之程度，審酌
    裁量(最高法院103年度台抗字第720號、103年度台抗字第67
    3號、101年度台抗字第255號裁定意旨參照)。
四、經查：
　　㈠附表所示之物，係因被告林宥彤涉嫌違反銀行法等案件，
      經法務部調查局臺北市調查處持搜索票，至林宥彤住居所
      搜索扣得，抗告人許美芬為林宥彤之母，林宥彤嗣經檢察
      官以違反銀行法第125條第1項後段非法經營收受存款業務
      罪嫌及多層次傳銷管理法第29條第1項非法多層次傳銷罪
      嫌，提起公訴，現由原審法院審理中。
　　㈡本案所涉罪名為銀行法第125條第1項後段第1項後段非法經
      營收受存款業務罪及多層次傳銷管理法第29條第1項非法
      多層次傳銷罪，附表一編號1至5扣押物為存摺、筆記、名
      冊及筆記本等文書證據，與本案尚非毫無關連。附表一編
      號6為Argyll獎盃，係本案所涉之雅格瑞集團所頒發，亦
      難謂與本案毫無關連。附表一編號7、8、9分別為I Pad P
      ro及點鈔機，其本體或其內電磁記錄是否與案情有關，又
      是否為犯罪所用或所得之物，均應待審理調查方能釐清，
      與本案亦非毫無關連。又抗告人雖主張上開扣押物為其所
      有，但抗告人與林宥彤關係密切，本案又未經原審判決，
      將來仍有繫屬本院、最高法院審理之可能，則於本案確定
      前，尚難逕認上開扣案物品與被告犯罪事實或沒收標的無
      關，為確保日後審理需要及保全將來執行，認仍有留存之
      必要，不宜先行裁定發還，應俟案件確定後，如未宣告沒
      收，再由執行檢察官依法處理。
五、綜上，上開扣押物均不宜先行發還，仍有繼續扣押留存之必
    要，且與比例原則無違。原裁定同此認定而駁回聲請，合無
    違誤。本件抗告意旨猶執前詞指摘原裁定不當，為無理由，
    應予駁回。
據上論斷，依刑事訴訟法第412條，裁定如主文。
中　　華　　民　　國　　111 　年　　10　　月　　26　　日
　　　　　　　　　刑事第二十四庭審判長法　官  陳德民
                                      法　官  葉力旗
                                      法　官  紀凱峰
以上正本證明與原本無異。
不得再抗告。
                                      書記官  嚴昌榮
中　　華　　民　　國　　111 　年　　10　　月　　26　　日

附表：
編號 扣押物品清單編號 扣押物品名稱 數量及單位 所有人 1 F-1 合庫永和（美芬企業社）帳戶存摺 1本 許美芬 2 F-2 中信銀雙和（美芬企業社）帳戶存摺 1本 許美芬 3 F-16 筆記 1頁 許美芬 4 F-17 名冊 1冊 許美芬 5 F-20-1 F-20-4 筆記本 4本 許美芬 6 F-22-1 F-22-4 Argyll獎盃 3個 許美芬 7 F-23-1 F-23-2 I Pad Pro 64G 2臺 許美芬 8 F-29 點鈔機 1臺 許美芬